臺灣花蓮地方法院刑事裁定　　　　　　　　　　　　　　　九十一年度自字第六號
　　自　訴　人　乙○○
　　被　　　告　甲○○
右列被告因誣告案件，經自訴人提起自訴，本院裁定如左：
    主  文
自訴駁回。
    理  由
一、按法院或受命法官於自訴案件第一次審判期日前訊問及調查結果，如認為案件有
    刑事訴訟法第二百五十二條至第二百五十四條之情形者，得以裁定駁回自訴，同
    法第三百二十六條第三項定有明文。
二、自訴意旨略以：被告甲○○身為警察縱容患精神病外籍妻子鮑佩晴非法在台灣工
    作，知法犯法，經自訴人乙○○提出各項證據資料向檢察官檢舉被告甲○○涉嫌
    違反就業服務法及公務員利用機會之瀆職罪嫌，雖檢察官仁慈對被告甲○○為不
    起訴處分，然被告甲○○確實有涉嫌瀆職或違紀，自訴人所為之檢舉並非誣告，
    惟被告反而誣告本人誣告他，而向法院提出對自訴人之誣告自訴，意圖使自訴人
    受刑事處分，其所為已觸犯誣告罪，因認被告上開所為涉嫌刑法第一百六十九條
    誣告罪嫌，而提出本件自訴等語。
三、按刑法第一百六十九條第一項之誣告罪之成立，在主觀方面，固須申告者有使人
    受刑事或懲戒處分之意思，在客觀方面，須為虛偽之告訴告發報告者為其要件。
    所謂「虛偽」係指明知無此事實，故意造而言，是被告是否負誣告罪責，應以
    其向檢察官所提出之告訴書狀或向法院提出之自訴書狀內容是否出於虛構，以及
    有無意圖使他人受刑事處分之意思為斷，不以檢察官對於告訴事實所為不起訴處
    分書之記載或法院為無罪判決之記載為準。
四、經查，本件被告甲○○於九十年十二月十一日具狀向本院提出之自訴乙○○涉嫌
    誣告之自訴狀記載：一、被告乙○○於八十九年九月十一日與告訴人之妻鮑佩晴
    因薪資給付發生糾紛，被告即以此具狀連續向花蓮地方法院檢察署告訴自訴人違
    反就業服務法、瀆職等罪，又向警政署、警察局督察室提出檢舉。二、右述二案
    件違反就業服務法經花蓮地方法院檢察署檢察官不起訴處分，瀆職案亦經檢察官
    為不起訴處分，分別有九十年度偵字第一三一０號、二四一六號、二四一八號、
    二四九七號、三０一九號、三０九六號案件偵查終結之不起訴書在案，因而對乙
    ○○提起自訴等語，並提出臺灣花蓮地方法院檢察署檢察官九十年度二四一六號
    、二四一八號、二四九七號、三０一九號、三０九六號不起訴書、臺灣花蓮地方
    法院八十九年度易字第八一二號、臺灣高等法院花蓮分院九十年度上易字第七二
    號鮑佩晴傷害案件之判決書各一份等資料為證據，有本案自訴人乙○○提出之甲
    ○○刑事自訴狀影本一紙在卷可稽，並經本院調閱上開檢察署八十九年度他字第
    四二五號、九十年度偵字第一三一０號乙○○告發被告鮑佩晴、甲○○等人違反
    就業服務法等案件卷宗查證屬實。
五、核依被告甲○○所提出之自訴狀內容觀之，甲○○所自訴之事實，係指乙○○所
    告訴之事實，業經檢察官認定其並未犯罪，而予以不起訴處分，並據此事實，而
    對乙○○提出自訴，因而甲○○主張之事實並非出於虛構，亦非明知無此事實故
    意捏造，即難科以本罪。此與本案自訴人乙○○向檢察官所告發甲○○涉嫌違反
    就業服務法或瀆職行為等事實，若事出有因，乙○○所提出者均為事實，僅被申
    告者犯罪未能積極證明，致證據不足，或與構成要件不符，諭知被申告者無罪或
    不起訴，尚不能遽行推定申告人之乙○○有虛構事實，而論以誣告之罪，均屬相
    同之事理。本件被告甲○○所自訴之事實，在主觀方面，固須申告者有使人受刑
    事或懲戒處分之意思，然在客觀方面，並無虛構之事實，即難論以誣告罪。
六、綜上所述，本案自訴人乙○○與被告甲○○兩造間，因案涉訟，彼此之間相互攻
    擊，雖不無誇大其詞，尚非完全無因，究難謂非出於誤會，即顯缺乏誣告之故意
    ，自未便遽以誣告罪責相繩。因而本件自訴人所指訴之被告行為，應與誣告罪之
    要件不符，應認其犯罪嫌疑顯有不足，爰依刑事訴訟法第三百二十六條第三項，
    裁定駁回自訴。
據上論斷，應依刑事訴訟法第三百二十六條第三項、第二百五十二條第十款，裁定如
主文。
中      華      民      國    九十一    年      九      月      二      日
                              臺灣花蓮地方法院刑事庭
                                  法  官  吳  順  龍
右正本證明與原本無異。
如對本裁定不服，應於送達後五日內，向本院提出抗告狀。（應抄附繕本）
                                法院書記官
中      華      民      國    九十一    年      九      月      四      日
